【裁判字號】    97,消債更,1395
【裁判日期】    971009
【裁判案由】    聲請更生程序
【裁判全文】
臺灣高雄地方法院民事裁定          97年度消債更字第1395號
聲  請  人  甲○○
上列當事人聲請消費者債務清理事件聲請更生，本院裁定如下：
    主  文
聲請駁回。
聲請費用由聲請人負擔。
    理  由
一、聲請意旨略以：聲請人前未曾依「中華民國銀行公會會員辦
    理消費金融案件無擔保債務協商機制」請求共同協商債務清
    償方案，後於消費者債務清理條例施行後乃向最大債權金融
    機構即台灣土地銀行請求協商而未成立，而聲請人對金融機
    構因消費借貸所負之債務計達新台幣（下同）6,228,156 元
    （包含有擔保債權450,000 元），而聲請人收入有限，債務
    利息卻大幅迅速增加，致負擔加重而入不敷出，而聲請人所
    負無擔保或無優先權之債務總額並未逾1,200 萬元，復未經
    法院裁定開始清算程序或宣告破產，爰依法聲請更生等語。
二、按「為使負債務之消費者得依本條例所定程序清理其債務，
    以調整其與債權人及其他利害關係人之權利義務關係，保障
    債權人之公平受償，謀求消費者經濟生活之更生及社會經濟
    之健全發展，特制定本條例。」、「債務人不能清償債務或
    有不能清償之虞者，得依本條例所定更生或清算程序，清理
    其債務」，消費者債務清理條例第3 條定有明文，是消費者
    債務清理條例之立法，其中心思想乃認陷於經濟上困境之消
    費者若任其於惡性循環之債務窘境中自生自滅，其將衍生嚴
    重之社會問題，致難以維持安定之社會經濟秩序，故有予之
    分別情形依更生或清算之程序清理其債務之必要，藉以妥適
    調整其與各相關債權人等間之權利義務關係，以謀求消費者
    經濟生活之更生機會，從而健全社會經濟發展，惟私法上之
    債之關係，係以當事人間之信賴關係為基礎，為社會經濟組
    織之重要支柱，故當事人於以法律行為追求自己之利益之際
    ，亦應顧及對方之利益，並考量債權債務在社會上之作用，
    本於誠實及信用之原則，行使其債權及履行其債務，故債務
    人之消費者欲以上開條例為其所負義務之調整者，自應本於
    誠信原則之本旨，僅在其不能清償債務或有不能清償之虞而
    使其陷於經濟上之困境時始得准許之，以避免其藉此善意之
    立法而惡意圖謀減免債務，致使社會陷於道德之危險，並因
    此使信用緊縮而造成社會經濟之動盪。
三、聲請人主張其於前業向最大債權金融機構台灣土地銀行請求
    共同協商債務清償方案，惟於民國97年8 月7 日業經該銀行
    通知前置協商不成立，此有聲請人提出之前置協商不成立通
    知書乙紙在卷可稽，則依前揭條文之規定及說明，其自應有
    不能清償債務或有不能清償之虞，且此情形業使其陷於經濟
    上之困境時，法院始須准之進行更生或清算。
四、聲請人固以其對金融機構因消費借貸所負之債務計達6,228,
    156 元（包含有擔保債權450,000 元），惟聲請人收入有限
    ，債務利息卻大幅迅速增加，致負擔加重而入不敷出等語為
    本件更生之聲請，並提出債權人清冊、財產及收入狀況說明
    書、戶籍謄本、薪資袋、綜合所得稅各類所得資料清單、財
    產歸屬資料清單、財團法人金融聯合徵信中心當事人查詢個
    人資料回覆書、水電費、土地暨建物登記謄本等件為證，惟
    查：
  (一)聲請人於前所為前置協商不成立之原因乃為「未能接受顯足
    以負擔之還款方案」乙節，此有上開前置協商不成立通知書
    1 件在卷可稽。
  (二)聲請人97年1 月至8 月之薪資分別為45,300元、42,900元、
    46,500元、46,300元、45,900元、48,000 元、45,200 元、
    46,300元，平均月薪資為45,800元，名下有房屋1 棟、土地
    2 筆，房屋現值及土地公告市價共計1,594,685 元，另有汽
    車1 部等情，此有薪資袋、財產歸屬資料清單等件在卷足憑
    ，而聲請人固主張其每月生活費為18,000元，並每月固定支
    付房貸13,000元云云，惟聲請人既已負債622 萬元以上，其
    本須以較低之標準生活而撙節開銷用以償債始符誠信，自不
    得以無負債人員之一般生活標準以上而同為要求，是其主張
    每月生活費為18,000元，顯已超逾97年度台灣省最低生活費
    每月9,829 元之標準甚高，而縱以此高標準計算聲請人之每
    月生活費用，以聲請人之收入扣除上開生活費及房貸後，聲
    請人每月仍有14,800元之餘款可供清償無擔保債權人之債務
    ，於此自不得認其已有不能償債務或有不能清償之虞之情事
    ，再參以其與最大債權銀行為前置協商時，其原因為「未能
    接受顯足以負擔之還款方案」而致不成立，顯足見其一心係
    欲循債務清理之程序以圖脫免債務之責任而無任何清償之誠
    意甚明。
五、綜上，聲請人於聲請前既無不能清償債務或有不能清償之虞
    之情事，並有固定收入之履行能力，且其收入亦足供履行清
    償，其聲請更生要件自有不備，聲請自非適法，應由本院予
    以裁定駁回。
六、依消費者債務清理條例第8 條、第15條，民事訴訟法第78條
    ，裁定如主文。
中    華    民    國    97    年    10    月    9     日
                        民事庭  法  官  郭宜芳
上為正本係照原本作成
如不服本裁定，應於裁定送達後10日內，以書狀向本院提出抗告
，並繳納抗告費新臺幣1千元
中    華    民    國    97    年    10    月    9     日
                                書記官  戴顯澄


司法院資訊處製作；財團法人民間司法改革基金會備份。
